臺灣高等法院臺南分院刑事判決
                                    110年度上訴字第152號
上  訴  人  
即  被  告 乙○○


上列上訴人因違反藥事法案件，不服臺灣臺南地方法院109年度
訴字第1165號中華民國109年11月24日第一審判決（起訴案號：
臺灣臺南地方檢察署109年度偵字第9369、12891號），提起上訴
，本院判決如下：
    主  文
上訴駁回。
    事實及理由
壹、犯罪事實：
一、乙○○明知甲基安非他命為禁止轉讓之禁藥，竟基於轉讓禁藥
    甲基安非他命之犯意，分別為下列犯行：
　㈠先於109 年3 月間某日，在其位於臺南市○○區○○00000號住處
    兼倉庫（下稱安定住處）內，因甲○○向其索討甲基安非他命
    施用，經乙○○應允後，甲○○即主動拿取乙○○放置於桌上之甲
    基安非他命施用，乙○○則以此方式將約可供1 次施用數量之
    甲基安非他命轉讓予甲○○。
　㈡再於109 年3 月間某日，於其安定住處內，因甲○○再度向乙○
    ○索討甲基安非他命施用，經乙○○應允後，甲○○即主動拿取
    乙○○放置於桌上之甲基安非他命施用，乙○○則以此方式將約
    可供1 次施用數量之甲基安非他命轉讓予甲○○。
　㈢於109 年4 月27日上午6 時許，在其安定住處內，因蔡○○詢
    問有無甲基安非他命施用，即交付約可供1 次施用數量之甲
    基安非他命予蔡○○，而以此方式轉讓甲基安非他命予蔡○○。
　㈣於109 年5 月15日下午2 時許，在其安定住處內，因蔡○○詢
    問有無甲基安非他命施用，即交付約可供1 次施用數量之甲
    基安非他命予蔡○○，而以此方式轉讓甲基安非他命予蔡○○。
　㈤於109 年5 月17日下午2-3 時許，在其安定住處內，因蔡○○
    詢問有無甲基安非他命施用，即交付約可供1 次施用數量之
    甲基安非他命予蔡○○，而以此方式轉讓甲基安非他命予蔡○○
    。
二、嗣經警對乙○○所持有門號0000000000號行動電話實施通訊監
    察，認其涉嫌販賣或轉讓甲基安非他命予甲○○、蔡○○，即持
    臺灣臺南地方法院109年聲搜字第539號搜索票至其安定住處
    執行搜索，並扣得門號0000000000號行動電話1支，因而查
    悉上情。　　
貳、認定犯罪事實所憑之證據及理由：
一、證據能力部分：
    本判決所引用為判斷基礎之下列證據，關於被告以外之人於
    審判外陳述之傳聞供述證據，檢察官、被告於本院均同意作
    為證據使用，或知有傳聞證據之情形而未於言詞辯論終結前
    聲明異議（見本院卷第61-62頁），本院審酌該等證據作成
    時之情況，認為適當，均具有證據能力。
二、證明力部分：
  ㈠「安非他命」、「甲基安非他命」均係屬毒品危害防制條例
    第2 條第2 項第2 款所列之第二級毒品，安非他命多為硫酸
    鹽或鹽酸鹽，可溶於水，為白色、略帶苦味之結晶，甲基安
    非他命亦多為硫酸鹽或鹽酸鹽，可溶於水，亦為白色、略帶
    苦味之似冰糖狀結晶，但使用劑量及致死劑量，仍屬有別。
    目前國內發現者都為甲基安非他命的鹽酸鹽，緝獲之安非他
    命藥物，多為甲基安非他命，安非他命在國內取得不易，施
    用情形較少，且衡諸一般施用毒品者對於所施用之毒品究為
    「安非他命」、「甲基安非他命」，並無辨明之能力等情，
    足認被告及證人甲○○、蔡○○於本案中陳述毒品「安非他命」
    應係「甲基安非他命」，合先敘明。
  ㈡被告固坦認甲○○、蔡○○分別於前揭時、地，取得被告所有之
    甲基安非他命施用之事實，惟否認有何轉讓禁藥之犯行，辯
    稱：我沒有提供甲基安非他命給甲○○、蔡○○施用，我只是把
    甲基安非他命放在玻璃球內，然後放在桌上沒收起來，他們
    自己拿去用云云。
  ㈢經查：證人甲○○、蔡○○分別於前揭時間，在被告安定住處，
    取得被告所有之甲基安非他命施用之事實，業據甲○○、蔡○○
    證述明確（見警卷第19、21、33頁、偵1卷第149-151、234-
    235頁、原審卷第82-84、95-96頁），復為被告所不爭執（
    見本院卷第63-64頁），此部分之事實，均堪認定。
  ㈣被告轉讓甲基安非他命予甲○○部分：
　⒈關於甲○○如何於被告安定住處取得甲基安非他命施用乙情，
    證人甲○○於警詢已明確證稱：「（乙○○共無償提供你施用毒
    品甲基安非命幾次？）總共提供2、3次，都是我自己主動拿
    乙○○放在桌上的甲基安非他命自己施用，乙○○也知情，地點
    都是在乙○○的工廠（臺南市○○區○○00000號），大約是109年
    3月左右」（見警卷第19、21頁），於偵查中更結證稱：「
    都是我自己主動拿乙○○放在桌上的甲基安非他命自己施用，
    時間大約是3月份我在乙○○海寮的倉庫打工時，次數大約2-3
    次」、「（據乙○○陳稱：沒有販賣毒品給甲○○，但是有時會
    轉讓毒品給甲○○施用，次數大約5次以內，因為甲○○會常來
    我倉庫找我，他來就會跟我說『吸一下吸一下』，我就會跟他
    說自己去拿，東西就放在我辦公桌的桌上，東西就是甲基安
    非他命玻璃球吸食器〈內含毒品甲基安非他命〉，他會當著我
    的面直接吸食，是否屬實？）是」（見偵1卷第235頁）。證
    人甲○○於警詢、偵查中已明確證稱於109年3月間，因在被告
    安定住處打工，而主動向被告索取甲基安非他命施用，次數
    2至3次等情，證述內容前後互核大致相符，並無齟齬。而證
    人甲○○於106年6月17日23時50分許，經警對其採集尿液並送
    驗後，檢驗結果均呈安非他命、甲基安非他命之陽性反應等
    節，有證人甲○○之送驗尿液年籍對照表、臺南市政府衛生局
    檢驗結果報告在卷可稽（見偵1卷第243-245頁），顯見證人
    甲○○有施用甲基安非他命之需求，其確有向被告索取甲基安
    非他命以滿足需求之動機，而足以為甲○○前揭被告轉讓甲基
    安非他命予其施用證述之補強證據。
　⒉被告於警詢及偵查中均坦認有轉讓甲基安非他命予甲○○之犯
    行，並供稱：「甲○○會自己跟我拿東西（意指毒品甲基安非
    他命）吸食，我就將毒品甲基安非他命吸食器（內含毒品甲
    基安非他命）丟在房間桌上讓他自行取用」、「（為何你要
    無償提供毒品甲基安非他命給甲○○？）沒有任何原因，就很
    簡單，我有，他看到我在施用毒品甲基安非他命，他也想施
    用毒品甲基安非他命，就會跟我拿，我就會無償提供毒品甲
    基安非他命給他」（見警卷第12頁），於偵查中更進一步供
    稱：「我有時候會轉讓給邱家样吸食，大約5次以內，因為
    甲○○會常來我倉庫找我，他來時就會跟我說『吸一下吸一下』
    ，我就會跟他說自己去拿，東西就放在我辦公桌的桌上，東
    西就是安非他命玻璃球吸食器（內含毒品安非他命），他會
    當著我的面直接吸食」、「（你轉讓給甲○○施用的安非他命
    重量？）都是幾口而已，不超過0.2公克」、「（為何你要
    無償提供毒品安非他命給邱家样？）我就覺得沒有什麼，甲
    ○○跟我要，我就讓他施用」（見偵1卷第70-71頁）。被告於
    警詢及偵查中所為轉讓甲基安非他命予甲○○施用之自白，已
    詳細說明甲○○向其索取甲基安非他命施用之過程、其轉讓甲
    基安非他命之方式、及其轉讓甲基安非他命予甲○○僅單純係
    因甲○○目睹其施用甲基安非他命等情，其內容前後一致，所
    述非但合情合理，更與證人甲○○前揭證述互核大致相符，堪
    以採信。被告於前揭時、地，轉讓甲基安非他命予甲○○施用
    共2次之事實，應可認定。
　⒊被告於原審及本院雖以前揭情詞置辯，證人甲○○於原審審理
    時更附和被告之辯解，改證稱：我沒有跟被告討甲基安非他
    命，我都是直接拿來施用（見原審卷第83頁），惟證人甲○○
    於原審審理時另亦證稱：「（你施用完之後，被告是否知道
    ？）他知道」、「（你施用完，被告第一次知道之後，他有
    無說什麼？）沒有說什麼」、「因為我跟被告認識很久了，
    我認為我們有交情」（見原審卷第85頁），且被告於原審亦
    供稱：我知道他們拿毒品施用，因為我放著，他們拿走我就
    知道了（見原審卷第40頁），顯然被告對於證人甲○○主動拿
    取其所有之甲基安非他命之行為已然知悉，更未予以阻止，
    由此益證其主觀上應有轉讓甲基安非他命之犯意甚明。被告
    辯稱其未提供甲基安非他命予甲○○而不構成轉讓禁藥云云，
    顯係事後卸責之詞，不足採信。
　㈤被告轉讓甲基安非他命予蔡○○部分：
　⒈關於蔡○○如何於被告安定住處取得甲基安非他命施用乙情，
    證人蔡○○於警詢已明確證稱：乙○○無償提供甲基安非他命給
    我吸食共三次，第一次為4月27日上午6時，去高雄辦事情的
    時候順便過去找乙○○敘舊，我開車到乙○○倉庫（台南市○○區
    ○○00000號），當時我到了之後有問乙○○有無東西，他就拿
    甲基安非他命出來給我吸食，我就到一樓廁所吸食，當時我
    吃4-5口；第二次為5月15日下午14時許，我載我妹妹張瑜承
    去找乙○○，我開車到乙○○倉庫，當時我到了之後有問乙○○有
    無東西，他就拿甲基安非他命出來給我吸食，我就到一樓廁
    所吸食，當時我吃4-5口；第三次為5月17日下午15時許，我
    開車到乙○○倉庫，當時我直接問乙○○有無東西，能不能給我
    吃幾口，他就從褲子口袋內拿出甲基安非他命吸食器出來，
    後我自己一個人去廁所吸食（見警卷第33頁），於偵查中亦
    結證稱：乙○○無償提供甲基安非他命給我吸食共三次，第一
    次我看我的LINE記錄回想起來，是在4月27日上午6時，我開
    車到乙○○倉庫，本來是要去找乙○○敘舊，我就又半試探他問
    他有沒有東西，乙○○就從他褲子口袋就拿玻璃球，裡面已經
    有甲基安非他命了，他拿出來給我吸食，我就到一樓廁所吸
    食4-5口，那是我跟他要的；第二次是上禮拜五，所以我還
    記得，就是在5月15日下午2時許，我載我妹妹張瑜承及我太
    太去找乙○○，我開車到乙○○倉庫，當時我到了之後，我私底
    下有問乙○○有無東西，他就拿玻璃球，裡面已經有甲基安非
    他命，雖然我老婆跟我妹妹也在場，但因為倉庫很大，所以
    他們都沒看到，我就到一樓廁所吸食，當時我吃4-5口；第
    三次為上禮拜天，就是109年05月17日下午2-3時許，我從高
    雄開車要回南投的途中，順便到乙○○倉庫找他，又趁我老婆
    不注意時候，又跟乙○○要甲基安非他命，他就又從他褲子裡
    面拿出玻璃球，裡面已經有甲基安非他命給我，我一樣就去
    一樓廁所內吸食甲基安非他命，也吸食大約4-5口（見偵1卷
    第149-151頁）。證人蔡○○於警詢、偵查中已明確證稱於上
    開時間，至被告安定住處與被告見面時，主動向被告索取甲
    基安非他命施用3次等情，證述內容前後互核大致相符，並
    無齟齬。而證人蔡○○於警詢亦證稱其有施用甲基安非他命之
    習性，曾因施用毒品而接受觀察勒戒及強制戒治等情（見警
    卷第27頁），顯見證人蔡○○有施用甲基安非他命之習性，其
    確有向被告索取甲基安非他命以滿足需求之動機。
　⒉被告於警詢及偵查中均坦認有轉讓甲基安非他命予蔡○○之犯
    行，於警詢供稱：「5月17日下午蔡○○有拿投射燈來找我，
    他當時我有問我有沒有東西（意指毒品甲基安非他命），後
    我從褲子的口袋拿出毒品甲基安非他命吸食器（內含毒品安
    非他命）放在房間桌上，蔡○○自己拿去使用」、「（承上，
    為何蔡○○於偵訊筆錄中提到你分別於109年04月27日、109年
    05月15日及109年05月17日無償提供毒品甲基安非他命給他
    ，共計三次？你做何解釋？）我忘記了，蔡○○說有就有，因
    為只要他在那邊盧要用東西（意指毒品甲基安非他命），我
    就將毒品甲基安非他命吸食器（內含毒品甲基安非他命）丟
    在房間桌上讓他自行取用」（見警卷第11頁），於偵查中經
    檢察官一一提示蔡○○警詢筆錄，詢問被告蔡○○證述是否正確
    時，被告除為肯定之供述外，另檢察官詢問被告何以免費提
    供甲基安非他命給蔡○○施用時，其亦供稱：因為我覺得沒有
    什麼（見偵1卷第69-70頁）。被告於警詢及偵查中所為轉讓
    甲基安非他命予蔡○○施用之自白，就109年5月17日部分犯行
    ，已詳細說明於蔡○○向其索取甲基安非他命時，即自口袋取
    出內含甲基安非他命之玻璃球予蔡○○施用，此部分轉讓之過
    程核與證人蔡○○之證述相符。至於就109年4月27日、109年5
    月15日轉讓甲基安非他命雖未具體供述轉讓之過程，惟亦肯
    認蔡○○之證述為真，足認被告此部分之自白，核與證人蔡○○
    之證述相符，堪以採信。被告於前揭時、地，轉讓甲基安非
    他命予蔡○○施用共3次之事實，應可認定。
　⒊被告於原審及本院雖以前揭情詞置辯，證人蔡○○於原審審理
    時更附和被告之辯解，改證稱：109年5月15日、17日被告沒
    有直接拿甲基安非他命給我，109年4月27日那天他在睡覺，
    毒品放在床頭，我有問他，他沒有回答我，我不知道他有沒
    有聽到，我就拿去廁所抽；5月15日那天我跟我老婆、妹妹
    去找被告，我進去的時候剛好他在施用，我跟他要，他就說
    不要這樣，剛好我妹妹叫他，他東西放著就出去，我就直接
    拿去廁所施用；5月17日的狀況我忘了（見原審卷第97-98頁
    ），與其於警詢及偵查中之證述已有齟齬。更何況證人蔡○○
    於警詢、偵查中未曾提及曾於被告睡覺時，自行拿取放置於
    床頭上之玻璃球施用其內甲基安非他命，抑或向被告索取甲
    基安非他命時遭拒始自行拿取被告放置於桌上之甲基安非他
    命施用之情節，反一再證稱均係於其向被告索取甲基安非他
    命時，被告自其口袋內取出內含甲基安非他命之玻璃球予其
    施用等情，此部分亦核與被告於警詢及偵查中之自白吻合。
    參以被告於警詢、偵查中亦未曾供稱蔡○○係於其不知情狀況
    下，自行拿取內含甲基安非他命之玻璃球施用等語，顯然證
    人蔡○○於原審審理時之證詞，係事後維護被告而為虛偽之證
    述，難以採信。
  ㈥被告於本院審理時雖另辯稱：我沒有提供甲基安非他命給甲○
    ○、蔡○○施用，都是他們自己拿的云云，惟就此部分之情節
    ，被告先供稱：我知道甲○○、蔡○○有在施用甲基安非他命；
    甲基安非他命我是放在玻璃球裡面，我放在桌上沒有收，之
    後我去工作，甲○○自己拿去吃，蔡○○也是自己拿去吃，他都
    跑廁所，我哪知道他去廁所做什麼；他們會來跟我要，我說
    我沒有（見本院卷第109-113頁），惟嗣後又供稱：「（你
    既然知道他們兩人都有吸食甲基安非他命，為何仍放玻璃球
    在那邊，讓他們施用？）我那邊是賣二手的東西，東西很多
    ，客人過去都會亂翻，那邊有好幾個東西，他們都想看」、
    「我雖然放在那邊，我有用東西蓋著，客人不可能去翻我的
    辦公桌」、「（你不知道吸毒的人對毒品非常的靈敏嗎，你
    還放在那邊讓他們吸食？）我也不是完全放在桌子，我的桌
    子有抽屜，我吸食完就放在抽屜裡面，就關起來」（見本院
    卷第112-114頁），被告對於究竟係將玻璃球公然放在桌上
    、抑或放在桌上以物品遮掩、抑或放在抽屜內，於本院審理
    時供述反覆不一，莫衷一是，足見其前揭辯解，顯係避重就
    輕之詞，不足採信。
三、至於被告聲請測謊及傳喚證人甲○○、蔡○○到庭，惟證人甲○○
    、蔡○○業於原審到庭接受交互詰問，已保障被告之詰問權，
    且被告亦未指明有何不同待證事實須再行調查，實屬同一證
    據再行聲請而無調查之必要；另本件待證事實已臻明瞭，被
    告聲請測謊鑑定亦無必要，依刑事訴訟法第163 條之2 第2 
    項之規定應予駁回。
四、綜上所述，被告所辯核屬犯後卸責之詞，均不可採。本件事
    證明確，被告上開犯行，足以認定，應依法論科。
參、論罪科刑及維持原判決之理由：
一、甲基安非他命係毒品危害防制條例規定之第二級毒品，亦屬
    藥事法所稱之禁藥，行為人明知禁藥甲基安非他命而轉讓者
    ，除成立毒品危害防制條例第8條第2 項之轉讓第二級毒品
    罪外，亦構成藥事法第83條第1項之轉讓禁藥罪，屬於同一
    犯罪行為同時有2 種法律可資處罰之法條競合關係，應依「
    重法優於輕法」、「後法優於前法」等法理，擇一處斷。而
    毒品危害防制條例第8 條第2 項之轉讓第二級毒品罪，法定
    本刑為6 月以上5 年以下有期徒刑，得併科70萬元以下罰金
    ；藥事法第83條第1 項之轉讓禁藥罪，法定本刑為7 年以下
    有期徒刑，得併科5,000 萬元以下罰金。從而，轉讓甲基安
    非他命之行為，除轉讓該甲基安非他命達毒品危害防制條例
    第8 條第6 項規定之一定數量（淨重10公克以上），或成年
    人轉讓予未成年人，或明知為懷胎婦女而轉讓，經依法加重
    後之法定刑較藥事法第83條第1項轉讓禁藥之法定刑為重之
    情形外，因藥事法第83條第1 項為重法，依重法優於輕法之
    法理，自應優先適用藥事法處罰（最高法院106 年度台上字
    第3575號判決意旨參照）。經查：本案被告轉讓甲基安非他
    命之行為，並無證據可資證明各次轉讓數量已達「轉讓毒品
    加重其刑之數量標準」第2條第1項第2款淨重10公克以上之
    規定，而受讓者亦均已成年，從而，本案並無積極證據足認
    有上開毒品危害防制條例加重其刑之情形。是核被告所為，
    均係犯藥事法第83條第1項之轉讓禁藥罪。
二、被告各次轉讓禁藥犯行，犯意各別，行為互異，應予分論併
    罰。
三、被告前因販賣第二級毒品、轉讓禁藥、施用第二級毒品及持
    有第一級毒品之犯行，經臺灣臺南地方法院以99年度訴字第
    523號判處應執行有期徒刑5年確定，於104年10月31日執行
    完畢等情，有台灣高等法院被告前案紀錄表附卷可參（見本
    院卷第39頁），其執行完畢後於5 年內故意再犯本件有期徒
    刑以上之罪，為累犯，而以被告於前案所涉販賣毒品及轉讓
    禁藥等案件執行完畢後，理應產生警惕作用，卻仍於5年以
    內再犯本案，顯然被告有其特別惡性，前罪之徒刑執行已無
    成效，被告對於刑罰之反應力已屬薄弱，爰均依刑法第47條
    第1 項之規定加重其刑。
四、維持原判決之理由：
　㈠原審依前揭事證，適用藥事法第83條第1項、刑法第47條第1
    項之之規定，並審酌被告之素行、智識程度、犯罪動機、轉
    讓毒品種類、次數、數量、其犯後態度及生活狀況等一切情
    狀，就被告各次犯行，分別量處有期徒刑8月。
　㈡經核原判決認事用法並無違誤，量刑亦稱允當。上訴意旨仍
    執前詞否認犯行指摘原判決不當，為無理由，已如前述，應
    予駁回。
肆、應適用之法條：
    刑事訴訟法第368 條。
本案經檢察官黃淑妤提起公訴，檢察官蔡麗宜到庭執行職務。
中　　華　　民　　國　　110 　年　　4 　　月　　21　　日
                  刑事第七庭    審判長法  官  吳勇輝
                                      法  官  周紹武
                                      法  官  吳錦佳
以上正本證明與原本無異。
如不服本判決應於收受送達後20日內向本院提出上訴書狀，其未
敘述上訴理由者，並得於提起上訴後20日內向本院補提理由書（
均須按他造當事人之人數附繕本）「切勿逕送上級法院」。
　　　　　　　　　　　　　　　　　　　書記官  王杏月  
中　　華　　民　　國　　110 　年　　4 　　月　　21　　日
本判決論罪科刑條文：
藥事法第83條
明知為偽藥或禁藥，而販賣、供應、調劑、運送、寄藏、牙保、
轉讓或意圖販賣而陳列者，處7年以下有期徒刑，得併科新臺幣5
千萬元以下罰金。
犯前項之罪，因而致人於死者，處7年以上有期徒刑，得併科新
臺幣1億元以下罰金；致重傷者，處3年以上12年以下有期徒刑，
得併科新臺幣7千5百萬元以下罰金。
因過失犯第1項之罪者，處2年以下有期徒刑、拘役或科新臺幣5
百萬元以下罰金。
第1項之未遂犯罰之。

全案卷證對照表：
NO 本院卷證簡稱 原卷名稱 1 警卷 臺南市政府警察局第五分局南市警五偵字第1090341855號卷 2 偵1卷 臺灣臺南地方檢察署109年度偵字第9369號卷 3 偵2卷 臺灣臺南地方檢察署109年度偵字第12891號卷 4 原審卷 臺灣臺南地方法院109年度訴字第1165號卷 5 本院卷 臺灣高等法院臺南分院110年度上訴字第152號卷